臺灣高等法院民事判決 
110年度重上更一字第2號
上  訴  人  林心綝  

訴訟代理人  高羽嬛  
上  訴  人  梁詠涵  
訴訟代理人  楊一帆律師
被  上訴人  大榮起重工程股份有限公司

法定代理人  吳貴添  
被  上訴人  張正文  
共      同
訴訟代理人  陳岳瑜律師
複  代理人  黃于容律師
上列當事人間請求損害賠償事件，上訴人林心綝、梁詠涵對於中
華民國107年3月26日臺灣新竹地方法院105年度重訴字第150號第
一審判決各自提起上訴，經最高法院第1次發回更審，本院於111
年5月24日言詞辯論終結，判決如下：
    主      文
一、原判決關於駁回上訴人甲○○後開第二、三、四項之訴，暨訴
    訟費用裁判（除確定部分外），均廢棄。
二、被上訴人乙○○應就原判決所命上訴人丙○○給付新臺幣貳佰玖
    拾萬玖仟壹佰玖拾肆元，及自民國一百零五年五月十三日起
    至清償日止，按年息百分之五計算之利息部分，負連帶給付
    責任。
三、被上訴人大榮起重工程股份有限公司、乙○○應連帶給付上訴
    人甲○○新臺幣貳佰玖拾萬玖仟壹佰玖拾肆元，及自民國一百
    零五年五月十三日起至清償日止，按年息百分之五計算之利
    息。
四、上開第二項（含原判決所命給付）及第三項所命給付，如其
    中一項當事人已為給付，他項當事人於該給付範圍，免給付
    義務。
五、甲○○其餘上訴駁回。
六、丙○○之上訴駁回。
七、第一審訴訟費用（除確定部分外）、第二審及發回前第三審
    訴訟費用，關於甲○○上訴部分，由大榮起重工程股份有限公
    司、乙○○、丙○○連帶負擔十分七，丙○○負擔十分之二，甲○○
    負擔十分之一。關於丙○○上訴部分，由丙○○負擔。
八、本判決所命給付，於甲○○以新臺幣玖拾伍萬元供擔保後，
    得假執行；但大榮起重工程股份有限公司、乙○○以新臺幣貳
    佰玖拾萬玖仟壹佰玖拾肆元為甲○○供擔保後得免為假執行。
    事實及理由
一、程序方面：
　　上訴人甲○○於本院追加民法第184條第2項為請求權，被上訴
    人大榮起重工程股份有限公司（下稱大榮公司）、乙○○不同
    意其追加，嗣甲○○撤回該部分追加（見本院卷㈠第518頁、卷
    ㈡第122頁筆錄），先予說明。
二、甲○○主張：對造上訴人丙○○於民國104年2月5日上午7時56分
    許，騎乘車牌000-000號機車（下稱梁車）搭載伊，沿新竹
    縣竹北市沿河街（下稱系爭道路）由西往東行駛，為超越同
    向前方由乙○○駕駛之車牌00-00號動力機械（下稱系爭吊車
    ），貿然駛出路面邊線超車，嗣在同街169之3號前，疏未注
    意前方而自撞路旁電線桿（下稱系爭事故），致伊摔落並向
    左滑入車道，右腳遭系爭吊車輾壓，造成右下肢嚴重壓碎傷
    合併神經血管受損，經接受右膝下截肢手術，一肢之機能已
    達嚴重減損之重傷害（下稱系爭傷害），伊受有⑴醫療費新
    臺幣（下同）31萬1376元、⑵看護費20萬7900元、⑶增加生活
    支出（換裝義肢費用）137萬1506元、⑷已發生之工作損失（
    104年2月5日至同年8月31日薪資損失）18萬2764元、⑸勞動
    能力減損227萬6383元、⑹非財產上損害80萬元，共計514萬9
    929元。扣除已領取之強制險保險金99萬3937元，尚有損害4
    15萬5992元。乙○○為雇主大榮公司執行職務而駕駛系爭吊車
    ，但是該車並無臨時通行證，復於禁止時段行駛於未經許可
    路段，且未配置前導及後衛車輛隨行以符合雨天需求，致生
    系爭事故，應與丙○○負連帶賠償責任。爰依民法第184條第1
    項前段、第185條第1項前段、第188條第1項、第193條第1項
    、第195條第1項前段之規定，訴請：乙○○應與丙○○、大榮公
    司連帶給付415萬5992元，及自起訴狀繕本送達翌日起至清
    償日止按年息5%計算之利息（丙○○與大榮公司為不真正連帶
    責任）。並願供擔保請准宣告假執行等語（未繫屬本院部分
    ，不予贅述）。
三、丙○○辯稱：甲○○主張更換義肢費用達137萬1506元，但是每
    次費用應為15萬元，另應扣除各項補助，該項請求並非可採
    。甲○○月薪為2萬2000元，雇主佑銓人力資源有限公司（下
    稱佑銓公司）已補償留職停薪期間之薪資，甲○○聲稱留職停
    薪6.86個月共損失18萬2764元，並非事實。慰撫金以50萬元
    為適當。是甲○○損害應為230萬1722元。再者，甲○○對於丙○
    ○違規行為並未勸導、制止，就系爭事故與有過失，應減輕
    丙○○責任等語，為其抗辯。
四、大榮公司、乙○○則以：系爭事故起因於丙○○違規駛出路面自
    右方超車、自撞電線桿倒地，肇事責任均在丙○○；此與系爭
    吊車有無臨時通行證、行駛時段與地點，均無關聯；當時為
    陰天，並無配置前導及後衛車輛之必要。甲○○因系爭事故摔
    入車道，滾入系爭吊車前後輪胎之間，事發突然，乙○○猝不
    及防，並無肇事責任。再者，丙○○為甲○○使用人，其駕車不
    當肇事，即屬甲○○過失行為，自不得要求乙○○負責。其次，
    更換義肢費用應為每次27.5萬元，並應扣除補助。甲○○主張
    不能工作達6.86個月，並不可取；其月薪僅2萬2000元，且
    雇主已補償薪資，甲○○並未減損薪資。甲○○所減少勞動能力
    ，應以月薪2萬2000元為計算其損害，且慰撫金80萬元亦屬
    過高等語，資為抗辯。
五、原審就甲○○上開請求，判決：㈠丙○○應給付甲○○415萬5992元
    ，及自105年3月8起至清償日止，按年息5%計算之利息；並
    為准免假執行之宣告。㈡駁回甲○○其餘請求。（
　　未繫屬本院部分，不予贅述）
　　甲○○上訴與答辯聲明：㈠原判決關於駁回甲○○後開第二
　　、三、四項之訴部分廢棄。㈡乙○○應就原判決所命丙○○給付
    部分負連帶給付責任。㈢大榮公司、乙○○應連帶給付甲○○415
    萬5992元，及自105年5月13日起至清償日止按年息5%計算之
    利息。㈣上開第二項（含原判決所命給付）及第三項所命給
    付，如其中一項當事人已為給付，他項當事人於該給付範圍
    ，免給付義務。㈤願供擔保請准宣告假執行。㈥丙○○上訴駁回
    。
　　丙○○上訴聲明：㈠原判決關於命丙○○給付超過230萬1722元本
    息部分，及該部分假執行之宣告，均廢棄。㈡上開廢棄部分
    ，甲○○在第一審之訴及假執行之聲請均駁回。（其餘敗訴部
    分，未聲明不服）
    大榮公司、乙○○答辯聲明：㈠甲○○上訴駁回。㈡如受不利判決
    ，願供擔保請准宣告免為假執行。
六、兩造不爭執事項：（見本院卷㈠第518-520頁筆錄）
  ㈠丙○○於104年2月5日上午7時56分許，騎乘梁車搭載甲○○
　　，沿新竹縣竹北市沿河街自西往東方向行駛，為超越同向前
    方由乙○○駕駛系爭吊車，駛出路面邊線後自撞電線桿，致
　　生系爭事故。甲○○摔落地面向左滑入車道，右腳遭系爭吊車
    輾壓，受有系爭傷害。（見本院卷㈠第91頁、附民卷第6頁診
    斷書、調解卷第48-56頁現場圖與相片。）
　㈡丙○○因過失致重傷罪嫌，經臺灣新竹地方檢察署檢察官以 10
    4年度偵字第8297號提起公訴，臺灣新竹地方法院104年度審
    交易字第633號處有期徒刑6月確定，得易科罰金（見調解卷
    第3-8頁判決書）。
　㈢甲○○受有下列損害：
　　⑴醫療費31萬1376元（含醫藥費6476元、救護車資4900元、
      首次裝設義肢費30萬元）。
　　⑵看護費：20萬7900元。
　㈣甲○○領得強制保險金99萬3937元（見重訴卷110頁泰安產物保
    險股份有限公司文件）。
　㈤系爭吊車於104年2月5日並未申請動力機械臨時通行證（見本
    院卷㈡第44頁筆錄）。
　㈥依新竹縣政府111年3月4日府交設字第1115352343號函，新竹
    縣竹北市沿河街並非省道（見本院卷㈡第25頁公函）。
　㈦依交通部公路總局新竹區監理所111年3月7日竹監交字第1110
    051913號函，動力機械如已申請29條授權省道路線之臨時通
    行證，須再行駛授權路線以外之一般市區道路，依道路交通
    安全規則第83條規定，應向轄管監理單位申請核發動力機械
    臨時通行證，經監理單位函詢各路權主管機關並同意行駛後
    ，方得憑證行駛道路。系爭吊車方向盤位於左邊（見本院卷
    ㈡第27頁）。
七、原審判命丙○○給付甲○○230萬1722元本息部分，未據丙○○聲
    明不服。本件爭點為：㈠乙○○就系爭事故有無過失責任？㈡甲
    ○○就系爭事故應負與有過失責任？㈢甲○○得請求賠償金額？
    茲就兩造論點，分述如下。
八、關於乙○○就系爭事故有無過失責任方面：
　㈠按「因故意或過失，不法侵害他人之權利者，負損害賠償責
    任」、「數人共同不法侵害他人之權利者，連帶負損害賠償
    責任」、「受僱人因執行職務，不法侵害他人之權利者，由
    僱用人與行為人連帶負損害賠償責任」，民法第184條第1項
    前段、第185條第1項前段、第188條第1項前段定有明文。次
　　按民事上之共同侵權行為，並不以共同侵權行為人在主觀上
    有意思聯絡為必要，如在客觀上數人之不法行為，均為其所
    生損害之共同原因，即所謂行為關連共同，亦成立共同侵權
    行為（最高法院110年度台上字第425號判決意旨參照）。再
    按損害賠償之債，以有損害之發生及有責任原因之事實，並
    二者之間有相當因果關係為成立要件。相當因果關係之認定
　　，應以行為人之行為所造成之客觀存在事實為觀察基礎，倘
    就該客觀存在之事實，依吾人智識經驗判斷，通常有發生同
    樣損害結果之可能者，得謂行為人之行為與被害人所受損害
    間有相當因果關係（最高法院110年度台上字第1405號判決
    意旨參照）。
　㈡次按「動力機械（指非屬汽車範圍之動力機械）應先向公路
    監理機關申請登記領用牌證，並比照第八十條之規定申請核
    發臨時通行證後，方得憑證行駛道路」、「動力機械行駛於
    道路時，除應依臨時通行證所核定之路線、時間、速限行駛
    外，並應遵守下列規定：一、遵守道路交通標誌、標線、號
    誌之指示、警告、禁制規定，並服從交通指揮人員之指揮」
    ，道路交通安全規則第83條第2項、第83條之2第2項第1款分
    別定有明文。又按非屬汽車範圍而必須行駛於道路之動力機
    械，應先申請臨時通行證隨車攜帶、憑證行駛，否則，除科
    處罰鍰並禁止行駛，道路交通管理處罰條例第32條、道路交
    通安全規則第83條定有明文。上開法條關於非屬汽車範圍之
    動力機械行駛道路須先聲請通行證隨車攜帶之規定，不僅在
    於保護通行道路、橋樑之完整，尚須審酌駕駛人有無駕駛能
    力與資格，更應視當地之交通狀況、動力機械之性能以決定
    通行之路線、時間以及行駛速度，探究其目的，除在維持交
    通秩序之公共利益外，亦兼有保護參與交通者之個人安全（
    最高法院93年度台上字第485號判決意旨參照）。再按動力
    機械於07:00至09:00及17:00至19:00禁止行駛，行駛路線限
    於29條省道，104年8月12日公布之「公路總局轄管道路授權
    各公路監理機關辦理汽車裝載超長、超寬、超高、超重整體
    物品臨時通行證逕予核發規定」（下稱臨時通行證核發規定
    ）第4點第3款、第5點亦定有明文（見本院前審卷第430-431
    頁）。前述臨時通行證核發規定本旨，無非因重型動力機械
    行駛於道路，容易有佔用車道大部、影響一般車流順暢，致
    其他車輛多有超越之行為，然欲超越之車輛稍有不慎，即有
    發生碰撞等行車事故之可能，且以上、下班交通尖峰時間更
    為明顯。故由主管機關逐案審查而以核發臨時通行證為管理
    之機制，並限制行駛時間、路線，以防範動力機械行駛道路
    影響一般人車之生命財產。嗣交通部公路總局新竹區監理所
    111年3月7日竹監交字第1110051913號函亦重申動力機械行
    駛一般市區道路，必須領取臨時通行證（見不爭執事項㈦）
    。系爭吊車為動力機械（見本院前審卷第275頁動力機械新
    領牌證登記書），自應遵守上開規定。
　㈢經查：
　　⑴系爭吊車領有動力機械新領牌證登記書，已如前述，復於1
      00年7月13日與102年5月27日通過行政院勞工委員會北區
      勞動檢查所檢查（見本院前審卷第367-369頁檢查合格證
　　　），可知大榮公司與乙○○明知系爭吊車與一般汽車有別
　　　，受到更為嚴格之管制，尤應遵照道路交通安全規則、臨
      時通行證核發規定等法令，不得任意行駛於一般市區道路
      （如新竹縣竹北市沿河街）。惟系爭吊車於104年2月5日
      並未申請動力機械臨時通行證（見不爭執事項㈤），逕自
      於禁止時段行駛於上開路段，已違反前揭交通安全規定。
　　⑵又新竹縣竹北市沿河街為雙向單線之道路，限速50公里；
      系爭吊車寬度為2.75公尺，於系爭道路行駛，車體幾已佔
      滿全部車道寬度等節，有現場圖、交通事故調查報告表㈠
　　　、動力機械新領牌證登記書及及照片可稽（依序見調解卷
      第48、49頁、本院前審卷第275頁、調解卷第56頁下方相
      片）。乙○○亦稱，於104年2月5日7時56分許，駕駛系爭吊
      車行經新竹縣竹北市沿河街，遭遇系爭事故，當時車速約
      為20至30公里等語（見調解卷第52頁談話紀錄表）。可知
      乙○○於欠缺臨時通行證情形下，於上班日即週四上午7時5
      6分許尖峰時段（屬禁止行駛動力機械時段），逕自駕駛
      幾乎佔滿車道之系爭吊車，在限速50公里之沿河街以時速
      30公里低速度行駛，顯已違反臨時通行證核發規定，對於
      其他人車安全構成危險。適丙○○與甲○○共乘梁車跟隨吊車
      後方前去上班（見調解卷第50頁交通事故調查報告表㈠第㊲
      項旅次目的），遭系爭吊車影響通行，丙○○遂駛出路面邊
      線超車，嗣自撞電線桿，致生系爭事故；堪認乙○○與丙○○
      各自違規行為均為系爭事故之共同原因（丙○○不爭執關於
      系爭事故之過失責任，見本院卷㈠第519頁筆錄），對於甲
      ○○因系爭事故所受系爭傷害，均應負侵權行為責任。
　㈣甲○○另稱104年2月5日上午為雨天，依空白臨時通行證第17條
    註記，系爭吊車本應配備前導與後衛車輛，卻未遵守上開規
    定云云（見本院卷㈡第109-111頁）。惟查，系爭事故當時為
    陰天，此有道路交通事故調查報告表㈠第④、⑤欄可稽（見調
    解卷第49頁）。至於前述報告表㈠第⑩欄與現場相片以及天氣
    資料（見同卷第49、54-56頁、本院卷㈡第113頁)，僅能認定
    當天曾經下雨，於事故發生時，現場地面仍處於濕潤狀態，
    尚不足以推論事故發生時為雨天。是甲○○上開主張，尚非可
    採。
　㈤其次，系爭事故現場路面邊線以外路面，為簡易水泥材質，
    夾雜碎石，容易造成機車輪打滑，且有電線桿緊臨道路邊緣
    樹立（見調解卷第54-56頁相片），機車自路面邊線外側超
    車，容易發生滑倒或撞擊電線桿之危險。對照丙○○陳稱，其
    駛出路面邊線超車，騎在水泥路上，因路面不平又多碎石，
    行經坑洞抓不穩機車，因而撞擊電線桿，致生系爭事故等語
    （見調解卷第51頁談話錄表）。堪認乙○○違規駕駛系爭吊車
    行駛於新竹縣竹北市沿河街，已預見後方車輛受其影響，可
    能發生危險超車行為，且乙○○依當時情形並無不能注意情事
    ，然其執意違規駕駛系爭吊車，對於系爭事故發生，自有過
    失。大榮公司與乙○○辯稱乙○○違反臨時通行證核發規定，僅
    屬單純違反行政規則，尚不得推論乙○○對系爭事故應負過失
    責任云云（見本院卷㈡第79-90頁）；顯係忽略臨時通行證核
    發規定具有控管動力機械行車安全之規範目的，洵非可採。
　㈥交通部公路總局竹苗區車輛行車事故鑑定會、覆議會之鑑定
    意見（見調解卷第95至99頁），以及臺灣新竹地方檢察署10
    4年度偵字第8297號檢察官不起訴處分書（見同卷第42至45
    頁），固然認乙○○並無肇事責任。惟上開資料均著眼於甲○○
    摔落路面時，乙○○相距僅1個機車車身，無從即時煞停系爭
    吊車；並無隻字片語論述臨時通行證核發規定，更未分析系
    爭吊車當時未領取臨時通行證即行駛於道路、在禁止通行時
    段行車等情。是上開資料尚不足以為有利於大榮公司與乙○○
    之認定，併此說明。
　㈦綜上，乙○○與丙○○各自違規駕車，為系爭事故之共同原因，
    對甲○○因系爭事故所受系爭傷害，應負共同侵權行為之連帶
    賠償責任。乙○○雇主大榮公司應負僱用人連帶責任
　　。丙○○與大榮公司間為給付目的相同，原因不同之不真正連
    帶關係，應負不真正連帶責任。
九、關於甲○○就系爭事故應負與有過失責任方面：
　㈠按「損害之發生或擴大，被害人與有過失者，法院得減輕賠
    償金額，或免除之」、「前二項之規定，於被害人之代理人
    或使用人與有過失者，準用之」，民法第217條第1、3項定
    有明文。次按駕駛機車有過失致坐於後座之人被他人駕駛之
    車撞死者，後座之人係因藉駕駛人載送而擴大其活動範圍，
    駕駛人為之駕駛機車，應認係後座之人之使用人，原審類推
    適用民法第224條之規定而適用過失相抵之法則，依民法第2
    217條第1項規定減輕被上訴人之賠償金額，並無不合（最高
    法院74年度台上字第1170號判決意旨參照）。又按甲駕駛機
    車搭載乙，途中與丙車相撞肇事，甲、丙均有過失，乙依共
    同侵權行為之法律關係請求甲、丙負賠償責任。鑑定結果認
    甲、丙二者同為肇事原因，然乙因於搭乘甲機車之前，已明
    知甲為無照駕駛，卻仍貿然予以搭乘，亦有過失。則甲係被
    害人乙之使用人，甲之過失應視同乙之過失，丙自得依民法
    第217條第3項準用第1項規定，對於乙主張過失相抵（臺灣
    高等法院暨所屬法院97年法律座談會民事類提案第8號問題㈠
    研討結果參考）。
　㈡經查，乙○○與丙○○各自違規駕車，均為共同侵權行為人
　　，已如前述。本院審酌乙○○違反道路交通安全規則第83條第
    2項（系爭吊車未領取臨時通行證即行駛於道路），另違反
    同規則第83條之2第2項第1款（於臨時通行證核發規定所定
    禁止時段行駛系爭吊車），丙○○係因乙○○違法在先，始違反
    同規則第99條第1項第5款規定（違規駛出路面邊線以超車）
    ，應認乙○○為肇事主因，丙○○為肇事次因，其責任比例分別
    為70%、30%。大榮公司與乙○○主張丙○○應負全部責任，至少
    為95%責任云云（見本院卷㈡第100-102頁），尚無可取。
　㈢丙○○辯稱甲○○對其違規超車行為並未勸導與制止，與有過失
    ，發生過失相抵效果云云（見本院卷㈠第487-495頁）
　　；惟查，丙○○於104年2月28日警詢時表示，我駕駛619-MK
　　P普重機車直行沿河街往東方向，在肇事地點因為前方吊車
    停下來，我就往右騎在水泥路上，水泥路上路面不平還有很
    多碎石頭，行經坑洞，機車抓不穩就撞到電桿，我乘客（指
    甲○○）掉在柏油路上時就被吊車輾到腳等語（見調解卷第 5
    1頁談話紀錄表）。依其陳述，當時眼見為前方遭系爭吊車
    所妨礙，逕自將梁車駛出路面邊線超車，然因行車不穩而自
    撞電線桿，致生系爭事故；是丙○○自路面邊線超車時，並未
    徵詢甲○○意見，旋發生系爭事故，事出突然，甲○○實屬反應
    不及。甲○○既無充分時間勸導或制止，自無過失可言，是丙
    ○○上開辯詞，亦無可採。
　㈣綜上，乙○○過失責任比例為70%，丙○○責任比例為30%，甲○○
    對丙○○並無過失相抵責任。另甲○○因藉丙○○搭載而擴大其活
    動範圍，即丙○○為其使用人，故大榮公司與乙○○抗辯其所負
    賠償責任，應由甲○○負擔丙○○過失責任部分予以減免，自屬
    可採。
十、關於甲○○得請求賠償金額？
　㈠按「不法侵害他人之身體或健康者，對於被害人因此喪失或
    減少勞動能力或增加生活上之需要時，應負損害賠償責任」
    、「不法侵害他人之身體、健康、名譽、自由、信用、隱私
    、貞操，或不法侵害其他人格法益而情節重大者，被害人雖
    非財產上之損害，亦得請求賠償相當之金額」、「負損害賠
    償責任者，除法律另有規定或契約另有訂定外，應回復他方
    損害發生前之原狀」、「第1項情形，債權人得請求支付回
    復原狀所必要之費用，以代回復原狀」，民法第193條第1項
    、第195條第1項前段、第213條第1、3項定有明文。
  ㈡甲○○主張受有損害共514萬9929元（見本院卷㈠第89頁）
    ，茲分述如下：
    ⑴醫療費31萬1376元（含醫藥費6476元、救護車資4900元、
　　　首次裝設義肢費30萬元）：丙○○、大榮公司與乙○○均
　　　不爭執前述開銷（見不爭執事項㈢），堪認此部分主張為
      真實。
　　⑵看護費20萬7900元：丙○○、大榮公司與乙○○均不爭執前述
      開銷（見不爭執事項㈢），堪認此部分主張為真實。
    ⑶增加生活支出（換裝義肢費用）137萬1506元：
　　　①依內政部內授中社字第1015933764號令發布「身心障礙
        輔具費用補助基準表」，義肢最低使用年限為5年，更
        換年限則視使用者實際使用情況而定，此有臺北市政府
        社會局107年2月7日北市社障字第10732272300號函可稽
        （見重訴卷第283至284頁）。是甲○○主張每6年更換義
        肢，致增加生活支出一節，應可採信。
      ②其次，甲○○首次裝設義肢費用扣除健保給付後為30萬元
        （見重訴卷第214頁），且為兩造所不爭執，已如前述
        ；可知甲○○使用價值30萬元義肢，尚符合其工作與生活
        需求，日後更換義肢，宜採用相同品質輔具。參諸衛生
        福利部社會及家庭署多功能輔具資源整合推廣中心108
        年2月13日多功能字第1080010號函表示：k3活動等級義
        肢市場價格為15萬至40多萬元（見本院前審卷第403頁
        ）；德林股份有限公司108年3月27日德字第1080327001
        號函表示，k3等級義肢產品35萬元為可能之裝配價格（
        見本院前審卷第445頁），益證甲○○主張每次更換義肢
        費用為30萬元（已扣除健保給付3萬4000元），應屬合
        理必要之費用。丙○○、大榮公司、乙○○質疑上開費用過
        高云云（見本院卷㈠第 497-501頁、卷㈡第93-95頁）；
        均非可取。再其次，被害人依經濟部協助臺南市政府辦
        理之生活照顧及健康照護計畫，按月受領金額不等之慰
        問金補助，係政府基於愛護人民及人道關懷所為之生活
        照顧及健康照護，性質屬社會救助，非填補損害；無須
        自受害人得請求之損害賠償金額中扣除（最高法院107
        年度台上字第3號判決意旨參照）。是丙○○，大榮公司
        與乙○○主張前開30萬元更換費用，另應扣除身心障礙者
        輔具費用補助基準表所列之補助金額4萬元一節（見本
        院卷㈠第495-499頁、卷㈡第95-96頁），顯係誤認社會補
        助具有填補損害之性質，故為本院所不採。
      ③再其次，105年度國人女性平均餘命為83.4歲（見重訴卷
        第311頁內政部統計資料），兩造並同意以此標準計算
        甲○○更換義肢之需求（見同卷第291頁）。則甲○○於84
        年1月25日出生，自系爭事故屆滿6年即110年2月5日起
        ，計至83.4歲即167年6月18日，共計57年4月又13日。
        又甲○○每6年更換義肢費用30萬元，相當於每年增加生
        活費用5萬元，前開57年4月又13日於扣除按霍夫曼計算
        法計算之中間利息後，甲○○訴請一次給付之總額應為13
        7萬1506元〔計算式：50,00027.00000000＋（50,0000.
        00000000）（27.00000000－00.00000000）＝1,371,506
        .0000000000。其中27.00000000為年別單利5%第57年霍
        夫曼累計係數，27.00000000為年別單利5%第58年霍夫
        曼累計係數，0.00000000為未滿1年部分折算年數之比
        例（133365＝0.00000000），小數點以下四捨五入，下
        同〕。從而，甲○○請求給付增加生活費137萬1506元，為
        有理由。
    ⑷已發生之工作損失（自104年2月5日至同年8月31日，薪資
      損失18萬2764元）：
      ①依甲○○雇主即佑銓公司出具之薪資明細表，甲○○受傷時
        薪資結構為本薪1萬9200元、每月伙食費1800元、全勤
        獎金1000元、加班費每小時155元，104年2月5日起至同
        年8月31日止，辦理留職停薪，共計6.86個月（見重訴
        卷第213頁）。對照稅務電子閘門財產所得調件明細表
        ，甲○○於103年受領佑銓公司給付31萬9702元薪資所得
        （見重訴卷第229頁），足認每月薪資原為2萬6642元（
        319,702÷12=26,642）。再者，甲○○於遭受系爭傷害後
        ，身心受有相當創傷與痛苦，需要相當時間休養與調整
        ，此與診斷書所載3個月專人照護身體傷勢（
　　　　見附民卷第6頁）尚有區別，是其留職停薪6.86個月以
        調養身心，應屬合理。丙○○、大榮公司與乙○○認甲○○月
        薪僅2萬2000元，不必留職停薪6.86個月云云（
　　　　見本院卷㈠第501-503頁、卷㈡第96-97頁），顯未考慮甲
        ○○實際支薪與右腿截肢所造成身心休養需求，故為本院
        所不採。
　　　②再者，佑銓公司107年8月14日（107）佑銓字第003號函
        陳明，該公司於甲○○留職停薪期間未給付薪資（見本院
        前審卷第193頁）。則甲○○雖於本院表示佑銓公司有補
        償薪資云云（見本院卷㈠第370頁筆錄），嗣修正此一款
        項為富邦人壽針對團體保險理賠52萬9500元，並提出存
        摺為證（見本院卷㈠第519、527頁）；核與佑銓公司前
        開公函相符，堪認該公司並未給付留職停薪期間薪資。
        則丙○○、大榮公司與乙○○辯稱佑銓公司已支付前開期間
        薪資云云（見本院卷㈠第501-503頁、卷㈡第97頁），洵
        無可取。
　　　③是甲○○主張其因系爭傷害，於上開留職停薪期間，損失
        薪資18萬2764元〔計算式：26,642×6.86＝182,764〕
　　　　，應可採信。
　　⑸勞動能力減損之損害227萬6383元：
　　　①按依外部客觀情事觀之，足認其已有取得利益之可能，
        因責任原因事實之發生，致不能取得者，即為所失之利
        益，應由債務人賠償，不以確實可取得之利益為限（最
        高法院100年度台上字第2100號判決意旨參照）。又按
        被害人因身體健康被侵害，而喪失或減少勞動能力所受
        之損害，其金額應就被害人受侵害前之身體健康狀態、
        教育程度、專門技能、社會經驗等方面酌定之，亦即應
        以其能力在通常情形下可能取得之收入為標準，而不能
        以一時一地之工作收入為準（最高法院109年度台上字
        第1341號判決意旨參照）。再按損害之概念，不應侷限
        於以差額說為基礎之「自然意義損害概念」，而應以「
        規範意義損害概念」補充之。亦即被害人有無因加害人
        之不法行為而受有損害，應以法規及相關情事規範意旨
        探求之。於個案中，應確實善用「差額說」及「自然意
        義損害概念」之理論，並視具體情事，兼採規範意義損
        害概念之精髓，俾充分發揮損害賠償填補被害人損害之
        功能，並合理分配相關當事人間之風險（臺灣高等法院
        暨所屬法院109年法律座談會民事類提案第3號參考資料
        11─詹森林，損害之概念，載民事法的學思歷程與革新
        取徑，吳啟賓前院長八秩華誕祝壽論文集，初版，2017
        年12月，第414-415、453頁）。是以被害人因勞動能力
        減損所受損害，應以其在通常情形下所可能獲得收入，
        參酌勞動能力減損程度以計算之。
　　　②甲○○月薪為2萬6642元，已如前述；則丙○○、大榮公司與
        乙○○仍執前詞，主張月薪為2萬2000元（見本院卷㈠第50
        1-503頁，卷㈡第98頁），尚嫌無據。又兩造不爭執甲○○
        勞動能力減損30%（見重訴卷第172-173頁長庚醫療財團
        法人林口長庚紀念醫院公函），是甲○○每年勞動能力減
        損之金額為9萬5911元（26,64212
　　　　30％＝95,911），自104年9月1日起至149年1月24日止，
        共44年4月又23日，再依霍夫曼式計算法扣除中間利息
        （首期給付不扣除中間利息），損害共計227萬6383元〔
        計算式：95,91123.00000000＋（95,9110.00000000）
        （23.00000000－00.00000000）＝2,276,383.000000000
        0。其中23.00000000為年別單利5％第44年霍夫曼累計係
        數，23.00000000為年別單利5％第45年霍夫曼累計係數
        ，0.00000000為未滿1年部分折算年數之比例（145366
        ＝0.00000000）〕。從而，甲○○訴請減少勞動能力減少之
        損害227萬6383元，為有理由。
    ⑹非財產上損害80萬元：
　　　本院審酌丙○○基於情誼搭載甲○○，騎乘機車不當釀禍，乙
      ○○執行大榮公司司機職務卻未遵守交通法規，亦導致系爭
      事故發生，甲○○年紀尚輕即受截肢之重度傷害，精神受有
      莫大痛苦。並考慮甲○○大學畢業（見重訴卷第209頁），
      丙○○為高中畢業（見同卷第101頁），甲○○、丙○○名下無
      財產、大榮公司與乙○○尚有資力（見重訴卷第61至75頁資
      產負債表、第225至273頁稅務電子閘門財產所得調件明細
      表）。本院並審酌大榮公司與乙○○迄未賠償甲○○損害，並
      參考兩造身分、地位、經濟狀況、甲○○所受損害程度等一
      切情狀，認甲○○請求慰撫金80萬元為適當。丙○○、乙○○及
      大榮公司辯稱應酌減慰撫金云云，均非可取。
  ㈢綜上，甲○○主張受有上開損害共514萬9929元（311,376+207,
    900+1,371,506+182,764+2,276,383元+800,000=5,149, 929
    ），扣除強制保險金99萬3937元（見不爭執事項㈣），
　　尚有損害415萬5992元，得請求丙○○賠償；並依甲○○負擔丙○
    ○30%之過失責任，減輕大榮公司、乙○○30%賠償責任。是以⑴
    丙○○前開賠償金額，由乙○○與其連帶賠償其中290萬9194元〔
    計算式：（4,155,992×(1-0.3）=2,909,194），小數點以下
    四捨五入〕；⑵並由大榮公司、乙○○連帶賠償290萬9194元；⑶
    上開二項所命給付，如其中一項當事人已為給付，他項當事
    人於給付範圍內免給付責任。
十一、綜上所述，甲○○所受損害415萬5992元，除原審判命丙
　　○○給付甲○○230萬1722元本息部分係未據聲明不服外，甲○○
    依據民法第184條第1項前段、第185條第1項前段、第188條
    第1項、第193條第1項、第195條第1項前段之規定，訴請：
    「㈠丙○○應給付甲○○185萬4270元（4,155,992-2,301,722=1,
    854,270），及自起訴狀繕本送達翌日（即105年3月8日）起
    至清償日止，按年息5%計算之利息。㈡乙○○應就原判決所命
    丙○○給付甲○○290萬9194元，及自起訴狀繕本送達翌日（即1
    05年5月13日）起至清償日止，按年息5%計算之利息部分，
    負連帶給付責任。㈢大榮公司與乙○○應連帶給付甲○○290萬91
    94元，及自起訴狀繕本送達翌日（即105年5月13日）起至清
    償日止，按年息5%計算之利息。㈣上開㈡㈢項所命給付（含原
    判決所命給付），如其中一項當事人已為給付，他項當事人
    於該給付範圍，免給付義務」，為有理由，應予准許；逾此
    範圍之請求，為無理由，應予駁回。從而：
　㈠原審就前揭應准許部分為甲○○敗訴之判決，尚有未洽，甲○○
    上訴意旨指摘原判決此部分不當，求予廢棄改判，為有理由
    ，應由本院廢棄改判如主文第2至4項所示，並依兩造聲請為
    准免假執行之宣告。至於原審就甲○○前開不應准許部分，所
    為甲○○敗訴判決，於法並無違誤；甲○○上訴意旨，指摘原判
    決此部分為不當，求予廢棄改判；為無理由，應駁回其上訴
    。
　㈡關於原審就前開應予准許部分，所為丙○○敗訴判決，並依兩
    造聲請為准免假執行之宣告，並無不當；丙○○上訴意旨指摘
    原判決關於命其給付逾230萬1722元本息部分為不當，求予
    廢棄改判，為無理由，亦應駁回其上訴。
十二、本件事證已臻明確，兩造其餘攻擊、防禦方法及證據，經
　　斟酌後，認均不足以影響本判決結果，自無逐一詳予論述之
　　必要，併予敘明。
十三、據上論結，本件甲○○上訴為一部有理由，一部無理由，
    丙○○上訴為無理由，依民事訴訟法第450條、第449條第1
    項、第463條、第390條第1項、第392條第2項，第79條前段
    、第85條第1項後段，判決如主文。
中　　華　　民　　國　　111 　年　　 6　　月　　21　　日
                  民事第十一庭  
                        審判長法  官  李慈惠
                              法  官  謝永昌
                              法  官  吳燁山
正本係照原本作成。
甲○○不得上訴。
丙○○、大榮起重工程股份有限公司、乙○○如不服本判決，應於收
受送達後20日內向本院提出上訴書狀，其未表明上訴理由者，應
於提出上訴後20日內向本院補提理由書狀（均須按他造當事人之
人數附繕本）上訴時應提出委任律師或具有律師資格之人之委任
狀；委任有律師資格者，另應附具律師資格證書及釋明委任人與
受任人有民事訴訟法第466 條之1第1項但書或第2項所定關係之
釋明文書影本。
中　　華　　民　　國　　111 　年　　6 　　月　　21　　日
　　　　　　　　　　　　　    書記官  莊雅萍